【裁判字號】    90,台上,5887
【裁判日期】    900926
【裁判案由】    強盜
【裁判全文】
最高法院刑事判決                                九十年度台上字第五八八七號
    上  訴  人  甲○○
    選任辯護人  林春榮律師
右上訴人因強盜案件，不服台灣高等法院台中分院中華民國八十八年七月七日第二審
判決（八十八年度上訴字第六八三號，起訴案號：台灣台中地方法院檢察署八十七年
度偵字第一八一○○號），提起上訴，本院判決如左：
    主  文
原判決撤銷，發回台灣高等法院台中分院。
    理  由
本件原判決撤銷第一審關於強盜部分之科刑判決，改判論上訴人甲○○以竊盜，因脫
免逮捕，而當場施以脅迫罪，處有期徒刑年，固非無見。
惟查：刑法第三百二十九條所謂當場，固不以實施竊盜或搶奪者尚未離去現場為限，
即已離盜所而尚在他人跟蹤追躡中者，仍不失為當場。惟於竊盜或搶奪者離去盜所後
，行至中途始被撞遇，不得謂為當場，此時如因彼此爭執，犯人予以抵抗，實施強暴
或脅迫，除可另成其他罪名外，不生以強盜論之問題。原判決於事實欄內認定「甲○
○（上訴人）、藍智模與綽號『阿川』之不詳姓名之成年男子共同意圖為自己不法之
所有，……先行侵入毗鄰之同街八十八號空屋，持用不明器具破壞該空屋四樓鐵門後
翻越陽台至上開八十二號四樓（廖堅堡、廖崑隆住處）陽台，再以同一方式破壞鐵窗
侵入三樓並推由藍智模及綽號『阿川』者負責搜取財物，而甲○○則負責把風，俟竊
取現金新台幣（下同）三百餘元後，仍由同街八十八號空屋下樓離去時，適遇廖堅堡
、廖崑隆返回住處而發覺有異，再發現甲○○等三人自上開八十八號空屋走出，遂自
後追趕至台中市南屯區○○○路某處，該不詳姓名男子見狀，已先行逃逸，甲○○因
殿後，即將遭追獲，為脫免逮捕，於距廖堅堡、廖崑隆二人約十幾公尺之處，以單獨
之犯意隨手撿起石塊一塊，而與廖堅堡、廖崑隆二人對峙，當場施以脅迫，欲阻止廖
堅堡、廖崑隆二人之追捕」等情（見原判決第一頁倒數第五行至第二頁第六行），而
證人廖堅堡亦於原審證稱：「（問：民國八十七年八月二十二日你回家時，發現被告
（上訴人）時知道他是小偷嗎﹖）不曉得，回家遭竊才知道他大概是小偷」「（問：
他走了多遠你才追去﹖）大概一百多公尺，沒有很遠」云云（見原審卷第三十九頁背
面）。如果屬實，則上訴人似於離開盜所後，被害人廖堅堡、廖崑隆返家發現遭竊，
始懷疑上訴人係竊盜犯，而於上訴人離去盜所，行至中途始被其追獲。揆之上開說明
，上訴人在途中所為脅迫行為，是否與刑法第三百二十九條所謂「當場施以脅迫者」
相當，饒堪研求。實情如何﹖為釐清真相，應有詳加調查之必要。乃原判決未詳查慎
斷，遽予論處準強盜罪刑，即有調查未盡及判決適用法則不當之違法。上訴意旨執以
指摘，為有理由，應認原判決有撤銷發回之原因。至原判決不另諭知無罪部分，基於
審判不可分原則，應併予發回，附此明。
據上論結，應依刑事訴訟法第三百九十七條、第四百零一條，判決如主文。
中      華      民      國     九十     年      九      月    二十六    日
                              最高法院刑事第十一庭
                                  審判長法官  林  增  福
                                        法官  邵  燕  玲
                                        法官  吳  昆  仁
                                        法官  陳  世  雄
                                        法官  惠  光  霞
      右正本證明與原本無異
                                              書  記  官
中      華      民      國     九十     年      十      月      三      日


司法院資訊處製作；財團法人民間司法改革基金會備份。
